【裁判字號】    98,聲減更(一),4
【裁判日期】    990129
【裁判案由】    聲請減刑及定應執行刑
【裁判全文】
臺灣高等法院刑事裁定             98年度聲減更(一)字第4號
聲  請  人
即  受刑人  甲○○
                    （現於臺灣澎湖監獄執行）
上列聲請人因違反肅清煙毒條例等案件，聲請減刑及定應執行之
刑，經本院裁定後（本院原案號：98年度聲減字第369 號），由
最高法院發回更裁，本院裁定如下：
    主  文
甲○○所犯附表一編號1至4及附表二編號1、2所示各罪，均減刑
詳如附表一編號1至4及附表二編號1、2所載，附表一編號1至4應
執行有期徒刑貳年肆月；附表二編號1、2應執行有期徒刑貳年。
其餘聲請駁回。
    理  由
一、聲請意旨略以：聲請人受刑人甲○○所犯(一)於民國81年間犯
    麻藥、煙毒等罪，經判處有期徒刑4年9月，於85年5 月22日
    假釋。(二)於86年間犯麻藥及煙毒等罪，經判處有期徒刑4 年
    。(三)於88年間犯販賣毒品罪，經判處有期徒刑12年。(一)之罪
    經撤銷假釋後之殘餘刑期為2年11月又20日，與後續(二)之4年
    、(三)之12年徒刑，係合併計算刑期，接續執行，無從割裂；
    且因撤銷假釋執行殘餘刑期，其撤銷之原因事實發生在86年
    刑法第79條之1修正施行前者，依修正前之刑法第79條之1規
    定合併計算其殘餘刑期與他刑應執行之期間，中華民國刑法
    施行法第7條之1第2 項前段定有明文。為此中華民國96年罪
    犯減刑條例之規定，聲請減刑並定其應執行之刑據等語。
二、按中華民國96年罪犯減刑條例第8條第1項規定：「依本條例
    應減刑之罪，已經判決確定尚未執行或執行未完畢者，由檢
    察官或應減刑之人犯聲請最後審理事實之法院裁定之。」，
    則應減刑之罪已判決確定，而於中華民國96年罪犯減刑條例
    施行之日，尚未執行或執行未完畢者，應依聲請予以減刑。
    又按裁判確定前犯數罪者，併合處罰之，有二裁判以上者，
    依刑法第51條之規定，定其應執行之刑，同法第50條、第53
    條分別定有明文。另按刑法第79條之1第1項規定「二以上徒
    刑併執行者，第77條所定最低應執行期間，合併計算之」同
    條第3項規定：「依第1項規定合併計算執行期間而假釋者，
    前條第1項規定之期間，亦合併計算之」則合併執行之情形
    ，經許其假釋出獄者，其報請許可假釋所須最低應執行之期
    間，既合併計算；且假釋期間（即殘刑期間），亦合併計算
    之，其期間即無從區分。從而，不論假釋出獄前所執行之期
    間是否已逾其中任一罪之刑期，亦不論嗣後其假釋有無被撤
    銷，在假釋期間內，均應認為尚未執行完畢。又86年11月26
    日增訂公布、同年月28日施行之刑法施刑法第7條之1第2項
    ：規定「因撤銷假釋執行殘餘刑期，其撤銷之原因事實發生
    在86年刑法第79條之1修正施行前者，依修正前之刑法第79
    條之1規定合併計算其殘餘刑期與他刑應執行之期間。但其
    原因事實行為終了或犯罪結果之發生在86年刑法第77條修正
    施行後者，不在此限。」，亦即二以上有期徒刑並執行者，
    其中一有期徒刑因撤銷假釋而執行殘餘刑期時，倘其撤銷假
    釋之原因事實發生在前開刑法第79條之1第5項增訂施行前者
    ，其殘餘刑期雖已全部執行完畢，仍應適用刑法第77條所定
    「得許假釋」最低應執行之期間合併計算之規定，與其他併
    執行之有期徒刑合併計算執行期間，難認該撤銷假釋之有期
    徒刑已執行完畢。
三、經查：
  (一)附表一編號1至4部份：受刑人前因前因附表一編號1、2違反
    違反麻醉藥品管理條例等案件，其中非法施用麻醉藥品罪、
    違反藥事法罪部分，經本院以83年度上訴字第3861號判決分
    別判處有期徒刑7月、6月，應執行有期徒刑1年確定在案。
    又因該附表一編號3、4違反肅清煙毒條例等案件，其中非法
    吸用麻醉藥品罪、施用毒品罪部分，經台灣桃園地方法院以
    83年度訴字1520號判決分別判處有期徒刑6月、3年4月，應
    執行有期徒刑3年8月確定在案。上開四罪經台灣桃園地方法
    院以84年度聲字第863號裁定應執行之刑為有期徒刑4年9月
    確定，徒刑起算日期83年11月7日，於85年5月22日縮短刑期
    假釋出監，有本院被告前案紀錄表乙份在卷可稽（詳見聲減
    卷第36頁、第37頁）。
  (二)附表二編號1、2部分：受刑人於假釋中之86年4月中旬至86
    年6月17日止再犯附表二編號1、2非法施用麻醉藥品、施用
    煙毒罪，經台灣桃園地方法院以86年度訴字第910號判決判
    處有期徒刑8月、3年6月，應執行有期徒刑4年，並經本院於
    86年12月22日以86年度上訴字第5791號判決上訴駁回確定在
    案。嗣經法務部撤銷上開假釋，應入監執行殘刑有期徒刑2
    年11月又20日，受刑人因逃匿未到案執行，經台灣桃園地方
    法院檢察署於87年5月27日發布通緝，於88年4月8日緝獲，
    先執行另案強制戒治，再接續執行殘刑有期徒刑2年11月又
    20日。然其撤銷假釋之原因事實發生在86年4月中旬至86年6
    月17日，係在刑法第79條之1上開於86年11月26日修正（同
    年月28日施行）之前，依同日施行之刑法施刑法第7條之1第
    2項前段規定，仍應依修正前刑法第79條之1規定，「合併計
    算」其殘餘刑期與他刑應執行之期間，而不適用修正後刑法
    第79條之1第5項有關先執行殘餘刑期，再接續執行他刑之規
    定。故該殘刑與附表二編號1、2之確定判決，及附表二編號
    3有期徒刑12年，合併計算執行期間，徒刑起算日期均為88
    年8月12日，指揮書執畢日期為107年4月7日，以上有臺灣臺
    中監獄報請撤銷假釋報告表、本院被告前案紀錄表可憑，全
    部均未執行完畢甚明。
  (三)茲受刑人以其所犯如附表一編號1至4罪所示四罪及附表二編
    號1、2所示兩罪，犯罪時間均在中華民國96年4月24日以前
    ，且其所犯均非屬不得減刑之罪，與中華民國96年罪犯減刑
    條例第2條第1項第3款之規定相符，受刑人聲請予以減刑，
    經核尚無不合，應予准許。且本件受刑人所犯如附表一、二
    所示各罪之犯罪行為時，皆於民國83年間及86年4月中旬至
    86年6月17日間，其行為後，刑法業於94年2月2日修正公布
    ，自95年7月1日起施行，修正前刑法第51條第5款宣告多數
    有期徒刑者，定其應執行刑不得逾20年之規定，已修正為不
    得逾30年，修正後之新法並未較有利於受刑人，依刑法第2
    條第1項前段之規定，應依修正前刑法定其應執行之刑，就
    附表一、二分別定應執行刑裁定如主文所示。
  (四)有關附表二編號3所示之罪，依同條例第3條第1項第7款規定
    應不予減刑。又是數罪併罰，有二裁判以上者，固得定其應
    執行之刑，惟以裁判確定前所犯為前提，若於一罪之裁判確
    定後又犯他罪，僅能併於執行，不能依刑法第51條定其應執
    行之刑。受刑人所犯附表二編號3所示犯罪，其犯罪時間為
    88年2月底及3月初，係在附表一所示四罪最初裁判確定日（
    及83年10月2日）之後，亦在附表二編號1、2所示裁判確定
    日之後，與數罪併罰須有「裁判確定前犯數罪」之要件不符
    ，無從與該等裁判定應執行刑，此部分聲請為無理由，應予
    駁回。
據上論結，應依中華民國96年罪犯減刑條例第2條第1項第3款、
第8條第3項、第10條第2項，刑法第2條第1項前段、第53條、修
正前刑法第51條第5款，裁定如主文。
中    華    民    國    99    年    1     月    29    日
                  刑事第二十一庭審判長法  官  蔡聰明
                                      法  官  許永煌
                                      法  官  趙文卿
以上正本證明與原本無異。
如不服本裁定，應於收受送達後五日內向本院提出抗告狀。
                                      書記官  葉金發
中    華    民    國    99    年    2     月    1     日


司法院資訊處製作；財團法人民間司法改革基金會備份。
